臺灣士林地方法院民事判決　　　　　　100年度簡上字第118號
上　訴　人　高文德
被　上訴人　匯誠第二資產管理股份有限公司
法定代理人　王裕南
訴訟代理人　陳乃君
　　　　　　孫惠民
上列當事人間債務人異議之訴事件，上訴人對於民國100 年5 月
27日本院內湖簡易庭100 年度湖簡字第302 號第一審判決提起上
訴，本院管轄之第二審合議庭於100 年10月6 日言詞辯論終結，
判決如下：
    主  文
上訴駁回。
第二審訴訟費用由上訴人負擔。
    事實及理由
一、上訴人於原審起訴主張：緣訴外人慶豐商業銀行股份有限公
    司（下稱慶豐商銀）曾向上訴人提起請求清償債務之訴訟，
    經臺灣台北地方法院以85年度北簡字第9230號判決上訴人應
    給付慶豐商銀新臺幣（下同）1 萬7,237 元及自民國85 年6
    月19日起至清償日止按日息萬分之五點五計算之違約金確定
    （下稱系爭確定判決）。嗣被上訴人於98年6 月29日受讓慶
    豐商銀對上訴人之前揭債權，並以系爭確定判決為執行名義
    ，聲請對上訴人所有之財產強制執行，經本院以100 年度司
    執字第10789 號強制執行事件（下稱系爭強制執行事件）執
    行在案。惟上訴人未曾積欠慶豐商銀任何款項，縱被上訴人
    受讓慶豐商銀對上訴人之前揭債權，然前揭債權已罹於消滅
    時效，何況上訴人未曾接過開庭通知，系爭確定判決應無實
    質確定力，爰依強制執行法第14條第2 項提起本件訴訟等語
    。並聲明：本院100 年度司執字第10789 號強制執行程序應
    予撤銷。
二、被上訴人則以：上訴人前向慶豐商銀申用信用卡，簽帳消費
    尚積欠1 萬7,237 元及自85年6 月19日起至清償日止，按日
    息萬分之五點五計算之違約金，前揭債務業經系爭確定判決
    確定在案，上訴人不得依強制執行法第14條第2 項以執行名
    義成立前之事由，提起債務人異議之訴再行爭執。且被上訴
    人係於100 年3 月3 日以系爭確定判決為執行名義，聲請對
    上訴人所有之財產強制執行時，仍在15年請求權時效之內，
    並無上訴人所稱罹於消滅時效之情等語，資為抗辯。
三、原審為上訴人敗訴之判決，上訴人不服，提起上訴，並聲明
    ：（一）原判決廢棄。（二）本院100 年度司執字第10789
    號強制執行事件，被上訴人請求金額逾1 萬8,737 元部分應
    予撤銷。被上訴人則聲明：上訴駁回。
四、得心證之理由
（一）上訴人前向訴外人慶豐商銀申用信用卡，簽帳消費尚積欠
      1 萬7,237 元及自85年6 月19日起至清償日止，按日息萬
      分之五點五計算之違約金一情，經慶豐商銀對上訴人起訴
      請求清償債務，臺灣台北地方法院於85年11月26日以85年
      度北簡字第9230號判決，並於86年3 月14日確定一節，有
      臺灣台北地方法院以100 年8 月12日北院木料字第000000
      0000號函檢送前揭宣示判決筆錄在卷可按（二審卷第23至
      26頁），並有被上訴人提出前揭宣示判決筆錄、民事判決
      確定證明書正本在卷可參（附於本院100 年度司執字第10
      789 號卷），是以，被上訴人抗辯前揭債權業經法院判決
      確定等語，應屬可信。又被上訴人於98年6 月29日受讓慶
      豐商銀對上訴人之前揭債權，依強制執行法第4 條之2之
      規定，以當事人之繼受人身分，持系爭確定判決為執行名
      義，向本院聲請對上訴人所有之財產為強制執行一節，亦
      經本院依職權調閱本院100 年度司執字第10789 號執行卷
      宗查核屬實，是被上訴人聲請強制執行於法有據，合先敘
      明。
（二）上訴人主張慶豐商銀信用卡約定條款並未約定違約金云云
      ，按執行名義「無確定判決同一之效力」者，於執行名義
      成立「前」，如有「債權不成立」或消滅或妨礙債權人請
      求之事由發生，債務人亦得於強制執行程序終結前提起異
      議之訴。強制執行法第14條第2 項固定有明文，然查被上
      訴人乃持系爭確定判決為執行名義，聲請對上訴人所有之
      財產為強制執行，已見前述，系爭確定判決主文所判斷之
      訴訟標的，對上訴人已生拘束力（最高法院73年台上字第
      3292號判例要旨參照），不容上訴人再以執行名義成立前
      之事由爭執系爭確定判決主文所判斷之違約金有無、計算
      標準、得否酌減等情，縱系爭確定判決之內容有所不當，
      要非上訴人提起本件債務人異議之訴所能救濟，易言之，
      上訴人與慶豐商銀或被上訴人間有任何債權不成立或消滅
      或妨礙債權人請求之事由，均係系爭確定判決既判力基準
      時點前所存在之事實，均受系爭確定判決確定所生既判力
      之遮斷，不得再以執行名義成立前，所存債權不成立或消
      滅或妨礙債權人請求之事由，提起債務人異議之訴至明，
      因此，上訴人爰依前揭條文規定，主張無違約金約定，違
      約金債權不成立而提起本件債務人異議之訴，顯與前揭條
      文規定要屬未合。
（三）復觀之被上訴人提出上訴人於85年間申用信用卡所填載之
      申請書（二審卷第43頁背面），約定條款第8 條第1 項即
      明文約定「甲方（即上訴人）當月份各類帳款，應於翌月
      18日或乙方（慶豐商銀）另行指定之付款日前存入指定帳
      戶以供乙方扣抵或自行繳付乙方，如遇例假日或國定假日
      ，得順延至次營業日，逾期存入款項或繳付，應按未償還
      帳款額，自繳款期限之次日起，依每日萬分之五點五計付
      滯納金」，而前揭滯納金之約定乃為確保上訴人能履行，
      按約定條款約定期限繳納使用慶豐商銀信用卡所生帳款額
      ，而約定上訴人未依約履行時即應支付一定之懲罰金或損
      害賠償額，係屬違約金之性質甚明（最高法院96年度台上
      字第576 號判決要旨參照），上訴人亦不否認前揭申請書
      及約定條款形式上之真正，可證上訴人此部分主張，應屬
      無據。至上訴人主張前揭約定條款約定與其當初約定條款
      不符，卻僅提出事後台新銀行公告修訂前後之約定條款，
      並未提出其申請信用卡當時或系爭確定判決當時之約定條
      款以實其說，尚難遽信。
（四）上訴人又主張被上訴人請求之違約金約定過高云云，然按
      執行名義成立「後」，如有消滅或妨礙債權人請求之事由
      發生，債務人得於強制執行程序終結前，向執行法院對債
      權人提起異議之訴。如以裁判為執行名義時，其為異議原
      因之事實發生在前訴訟言詞辯論終結後者，亦得主張之。
      強制執行法第14條第1 項同有明文。所謂消滅債權人請求
      之事由，例如清償、提存、抵銷、免除、混同、債權讓與
      、債務承擔、更改、消滅時效完成、解除條件成就、契約
      解除或撤銷、另訂和解契約，或其他類此之情形。所謂妨
      礙債權人請求之事由，例如債權人同意延期清償、債務人
      行使同時履行抗辯權等（最高法院98年度台上字第1899號
      判決要旨參照）。查上訴人前揭主張縱然屬實，亦屬執行
      名義成立之「前」，可妨礙債權人請求之事由，依前揭說
      明，均無從再為爭執，從而，上訴人前揭主張，同無足採
      。
（五）上訴人再主張被上訴人對其之前揭債權逾1 萬8,737 元請
      求權部分業已罹於消滅時效云云。惟按請求權，因15年間
      不行使而消滅；時效中斷者，自中斷之事由終止時，重行
      起算；因起訴而中斷之時效，自受確定判決，或因其他方
      法訴訟終結時，重行起算，民法第125 條前段、第137 條
      第1 項、第2 項分別有明文規定。另按違約金之約定，為
      賠償給付遲延所生之損害，於債務人給付遲延時，債權人
      始得請求，既非定期給付之債務，與民法第126 條所規定
      之性質不同，其時效為15年而非5 年，亦無民法第145 條
      第2 項規定之適用（最高法院98年度台上字第911 號判決
      要旨參照）。查系爭確定判決係於85年11月26日宣判、86
      年3 月14日確定，已見前述，是以，被上訴人受讓慶豐商
      銀對上訴人使用信用卡所生帳款及遲延給付所生之違約金
      等債權請求權時效因起訴而中斷，並自86年3 月14日因受
      確定判決、中斷事由終止時，重行起算，因此，被上訴人
      於100 年3 月3 日具狀向本院聲請強制執行（見卷附民事
      強制執行聲請狀上本院收文章），對於上訴人之債權請求
      權均尚未逾15年消滅時效，從而，上訴人前揭主張，洵屬
      無據。
五、綜上所述，上訴人主張無違約金約定、違約金約定過高以及
    債權請求權罹於消滅時效等節，或屬確定判決執行名義成立
    前，所存之債權不成立或妨礙債權請求之事由，上訴人不得
    提債務人異議之訴再行爭執，或被上訴人對上訴人之債權請
    求權尚未罹於消滅時效。從而，上訴人依強制執行法第14條
    第2 項請求撤銷系爭強制執行事件之強制執行程序，即無理
    由，應予駁回，原審為上訴人敗訴之判決，核無違誤，上訴
    意旨指摘原判決不當，求予廢棄改判，為無理由，應駁回其
    上訴。
六、據上論結，本件上訴為無理由，依民事訴訟法第436 條之1
    第3 項、第449 條第1 項、第78條，判決如主文。
中    華    民    國   100    年    10    月    25    日
                  民事第二庭  審判長法  官  林政佑
                                    法  官  蕭錫証
                                    法  官  黃欣怡
以上正本證明與原本無異。
本件判決不得上訴。
中    華    民    國   100    年    10    月    31    日
                                    書記官  游意婷